【裁判字號】    88,重訴,161
【裁判日期】    890712
【裁判案由】    清償債務
【裁判全文】
臺灣屏東地方法院民事判決  八十八年度重訴字第一六一號
    原      告  第一商業銀行屏東分行
    法定代理人  丁○○
    訴訟代理人  甲○○
                丙○○
    被      告  乙○○
右當事人間請求清償債務事件，本院判決如左：
    主    文
被告應給付原告美元貳拾貳萬壹仟壹佰元。及其中之貳拾壹萬伍仟壹佰元，並自民國
八十六年九月四日起至清償日止，按年息百分之十一點一六五計算之利息，並逾期在
六個月以內者按上開利率之百分之十計算，逾期超過六個月者，按上開利率百分之二
十計算之違約金；其中之陸仟元自八十七年九月二十八日起至清償日止，按年息百分
之十一點六六計算之利息，並逾期在六個月內者，按前開利率百分之十計算，逾期超
過六個月者，按前開利率百分之二十計算之違約金。以上美元均按給付時原告公告之
外匯即期賣出匯率折合新台幣給付之。
訴訟費用由被告負擔。
本判決於原告以新台幣貳佰肆拾肆萬伍仟參佰元為被告供擔保後，准予假執行。
       事    實
甲、 原告方面：
一、聲明：如主文所示。
二、陳述：
（一）、訴外人冠儒股份有限公司（以下簡稱冠儒公司）之法定代理人李慶成於民國
        八十五年六月二十日邀同連帶保證人即訴外人李萬群、李良吉與原告簽訂進
        口遠期信用狀借款契約，約定對於借款人冠儒公司現在及將來在原告銀行辦
        理遠期信用狀方式之進口，向國外採購物資以美元三十萬元為限額，期間訂
        自八十五年六月二十一日起至八十六年六月二十一日止，循環開發遠期信用
        狀，本借款之利息，依其幣別按國外銀行押匯日原告銀行國外管理部通知外
        匯授信利率及原告銀行新台幣放款基本放款利率，加年息百分之二點五之較
        高者，計收逾期利息，其利率適用基準日則以授信到期日之利率為準，逾期
        六個月內，另按上述利率百分之十，逾期超過六個月以上者，按上開利率百
        分之二十計收違約金。
（二）、冠儒公司乃根據上開契約向原告先後提出開發信用狀申請書，經原告銀行開
        發一百八十天期遠期信用狀，墊款明細如聲明所示金額，每筆信用狀除百分
        之十款項係其自備款外，其餘百分之九十均係原告銀行經由國外銀行為其墊
        款。惟前開開狀墊款到期後，經催討冠儒公司償還，除償還部份本金外，尚
        欠美元二十二萬一千一百元，及如聲明所示之利息、違約金尚未償還。
（三）、被告於八十五年二月一日將其所有不動產坐落屏東縣枋山鄉○○段三之一八
        九、三之一九０地號土地，設定本金最高限額抵押權二千四百萬元予原告，
        擔保借款人冠儒公司對原告現在及將來所負一切債務之清償，而該二筆土地
        之義務人之後由被告變更為訴外人李良吉。被告另與訴外人李萬財、陳月鳳
        、李良吉、李萬群等人於八十五年一月十八日簽訂保證書，保證冠儒公司於
        現在及將來對原告所負之借款、票據墊款、保證等債務，及其他債務，並包
        括其利息、遲延利息、違約金、損害賠償及其他有關費用，以本金新台幣四
        千萬元為限額，願與冠儒公司負全部連帶賠償責任。後因冠儒公司之股東即
        連帶保證人之一李萬財退保，由股東黃寬加入，遂於同年九月二十日另簽相
        同金額之四千萬元最高限額保證書。
（四）、對被告抗辯的陳述：依保證條款被告應負責任，且其亦承認該保證書上簽名
        及蓋章均其所親為。又本行只負責核對借款人之印章，無須書面通知保證人
        借款之事。被告所簽保證書只有一張為四千萬元，被告當時雖提供不動產供
        擔保借款二千萬元，並非保證書上之借款。
三、證據：提出進口遠期信用狀借款契約、切結書、保證書、進口墊款結匯還款
    報告書、結匯還款清冊、第一商業銀行遠期信用狀授信記錄卡各一份（均影本）。
乙、 被告方面：
一、聲明：原告之訴駁回。
二、陳述：
（一）、保證書上之簽名是親自簽名，印章為其所有，但當時所簽保證書寫妥金額是
        二千萬元，並無簽該四千萬元之保證書，當時所連帶保證之金額僅是二千萬
        元。且美元三十萬元借款之事亦不清楚。先前被訴給付二千萬元，但無替人
        保證，亦無簽四千萬元之保證書，更無保證四千萬元之借款。當時簽名有二
        張保證書，一張為二千萬元，另一張為空白未寫金額，僅有冠儒公司之名字
        ，且僅對保一次，未曾對保二次。
（二）、被告於八十五年一月十八日就坐落屏東縣枋山鄉○○段地號三之一九０土地
        設定抵押權共計二千萬元，與原告約定，後因須移轉所有權，乃與黃寬、李
        萬群等人連帶保證，並簽立保證書，金額為二千萬元。後因原告銀行稱須另
        立一空白保證書，於前述保證書有瑕疵時可即時變更，故該四千萬元保證書
        並無簽寫，金額更是空白。而在前案八十七年重訴字第一五九號清償借款一
        案中，被告以為原告係以該二千萬元保證為連帶給付之請求，故未加以爭執
        ，嗣後方知係以該四千萬元保證書為請求依據，又原告以相同連帶保證書訴
        請被告多重連帶給付，有違一般連帶保證原則，顯係以虛偽之保證書為虛偽
        之給付請求。
（三）、原告於八十五年六月二十日與冠儒公司簽訂信用狀借款契約，而連帶保證書
        確為八十八年九月十八日，相差三年，保證書顯有瑕疵。
三、證據：提出支付命令聲請狀、土地登記謄本、約定書、保證書、本院八十七年十
    月二十八日八十七年度重訴字第一五九號民事判決各一份（均影本）、聲請本院
    調閱本院八十七年度重訴字第一五九號民事卷宗，並聲請訊問證人李萬群、陳月
    鳳、曾效良。
      理    由
一、原告主張被告於八十五年一月十八日、同年九月二十日先後與原告簽訂本金四千
    萬元最高限額保證書，保證冠儒公司於現在及將來對原告所負之借款、墊款、保
    證等及其他一切債務，而冠儒公司既尚有於八十六年九月四日積欠原告開發遠期
    信用狀墊款美元二十一萬五千元及其利息與違約金，八十七年九月二十八日止尚
    未清償遠期信用狀墊款美元六千元，及其利息違約金，雖被告以提供不動產擔保
    前案二千萬元之借款，依其所簽發連帶保證契約之約定，對借款人所欠墊款應負
    保證責任等語，被告則以未簽係爭最高限額本金四千萬元之保證書，僅有簽訂一
    張二千萬元之保證書，並提供不動產供擔保，而該筆二千萬元債務亦於前案審理
    中確定無誤，而當初所另簽一張保證書之金額為空白資為抗辯。是本件主要爭點
    為被告所簽發保證書究否為金額空白之保證書，未對保證金額意思一致，而成立
    本金最高限額四千萬元之連帶保證契約？
二、按保證人與債權人約定就債權人與主債務人間所生一定債之關係範圍內之不特定
    債務，預定最高限額，由保證人保證之契約，學說上稱為最高限額保證。此種保
    證契約如定有期間，在該期間內所生約定範圍內之債務，不逾最高限額者，均為
    保證契約效力所及。如未定期間，保證契約在未經保證人依民法第七百五十四條
    規定終止或有其他消滅原因以前，所生約定範圍內之債務，亦同。故在該保證契
    約有效期間內，已發生約定範圍內之債務，縱因清償或其他事由而減少或消滅，
    該保證契約依然有效，嗣後所生約定範圍內之債務，於不逾最高限額者，債權人
    仍得請求保證人履行保證責任。最高法院著有七十七年台上字第九四三號判例可
    資參照。
三、本件原告主張訴外人冠儒公司與原告間訂有遠期信用狀開發借款契約，訴外人冠
    儒公司積欠原告如聲明所示之美元與利息、違約金等情，業據原告提出進口遠期
    信用狀借款契約、切結書、進口墊款結匯還款報告書、結匯還款清冊、第一商業
    銀行遠期信用狀授信記錄卡等件為證。被告對該墊款債務亦不爭執，自堪信為真
    實。次查，原告主張被告與訴外人李萬群、陳月鳳、黃寬、李萬財等人間為擔保
    冠儒公司向原告銀行間融資之需，訂有四千萬元之最高限額連帶保證契約，復據
    原告提出被告所簽名蓋章之保證書，被告對該係爭保證書上簽名蓋章均自承為其
    親自所為所親蓋，惟辯稱：未曾簽過四千萬元之保證書，僅有簽一張二千萬元之
    保證書，另一張保證書簽名當時金額為空白等語。然查，本件係爭保證書先後有
    二張四千萬元之保證書，日期分別是八十五年一月十八日及同年九月十八日，然
    該二張保證書是因連帶保證人之一李萬財退保改由黃寬加入成為連帶保證人，所
    以有該二張保證書之簽發，有該二份保證書在卷可稽且證人李萬群到庭結證稱：
    與被告是朋友關係，曾一同向原告借款，借二千萬，被告提供土地為其供擔保，
    卷內所附四千萬元保證書金額與公司名稱均為其所寫，是寫第一個，至於被告有
    無在場已不記得，與被告互為保證人，會寫四千萬元是原告銀行之人員要其多寫
    一些以後不需再寫，二張保證書均在其公司簽寫等語（見本院八十九年五月九日
    準備程序筆錄）；證人即原告公司職員曾效良到庭證稱：當天是其到冠儒公司對
    保的，有李萬群董事長在場，他當著我的面先寫好公司全名及金額並簽名後先行
    離去，其他人才先後來對保，被告當天有在場，是董事長先寫好後，被告才有對
    保，被告共對保二次，第二次對保也在公司，我共對保二次，我第二次對保情形
    也相同，但第二次董事長好像不在場，對保一定是要在借據上先寫好公司全名，
    及寫金額才對保，因時間久，不記得兩件有什麼不同，但二次被告均在場等語（
    見本院八十九年五月三十日準備程序筆錄）。參酌前揭證人所為證詞，李萬群為
    被告朋友，其為冠儒公司之董事長，係爭保證書確實為其親自填寫金額與公司全
    名，二名證人之證詞核屬一致，而證人曾效良雖為原告公司職員，然待證事項本
    與其工作有關，且證人李萬群亦證稱銀行人員至其公司對保無誤，二人為不同期
    日到庭證述，所為證詞相符，是二人證詞可堪採信，本件並無被告所稱填寫金額
    空白保證書一事，且被告亦自承是證人曾效良與其對保，無法證明簽發二千萬元
    保證書及無其他證據證明所簽保證書為金額空白之保證書等語（見本院八十九年
    五月三十日準備程序筆錄），雖其辯稱只對保一次，然證人曾效良亦證稱對保二
    次如上所述，是被告前開抗辯無足採，原告主張被告與其於八十五年一月十八日
    為擔保冠儒公司之債務簽有本金最高限額保證四千萬元之連帶保證契約應可採信
    。至於被告另稱連帶保證書所簽日期與信用狀契約日期相差達三年，應屬誤會，
    係爭保證書第一次簽發日期為八十五年一月十八日，有該保證書在卷可稽。是參
    酌前揭最高法院判例之意旨，被告既確實簽發四千萬元最高限額連帶保證契約，
    擔保冠儒公司在原告銀行現在及將來所有一切借款、墊款、利息、違約金及其他
    一切債務，且之前所為確定之二千萬元連帶保證債務，亦經判決確定，此經本院
    調閱本院八十七年度重訴字第一五九號民事卷宗核閱屬實，本案係爭債務美元二
    十二萬一千一百元之墊款其中六千元之押匯日期是八十五年十二月二十日，到期
    日為八十六年六月十八日，另筆二十一萬五千一百元係八十六年三月六日押匯，
    八十六年九月二日到期，有原告所提出進口墊款結匯還款報告書在卷可參，該筆
    墊款債務發生日期係在係爭保證契約簽發之後，且借款人亦無清償，是以被告既
    簽有最高限額保證契約，在未逾四千萬元之限額內，應對該墊款債務負連帶保證
    人之履行責任。
四、從而原告依據連帶保證之法律關係，請求被告給付如聲明所示之金額與利息及違
    約金為有理由，應予准許。
五、本件原告陳明願供擔保，請求宣告假執行，核無不合，爰酌定相當擔保金額，予
    以准許。
六、本件判決事實已臻明確，兩造其餘攻擊防禦與舉證，核與本件判決結果無影響，
    爰不另一一論述，附此敘明。
七、結論：本件原告之訴為有理由，依民事訴訟法第七十八條、第三百九十條第二項
    ，判決如主文。
中      華      民      國    八十九    年    七    月      十二      日
                                    臺灣屏東地方法院民事第一庭
~B審判長法官  李  麗  芳
~B法      官  李  芳  南
~B法      官  潘      快
右為正本係照原本作成。
如對本判決上訴，須於判決送達後廿日內向本院提出上訴狀。
~B法院書記官  胡  世  瑩
中      華      民      國    八十九    年     七     月      十三    日


司法院資訊處製作；財團法人民間司法改革基金會備份。
